【裁判字號】    98,交聲,2419
【裁判日期】    980731
【裁判案由】    聲明異議
【裁判全文】
臺灣臺中地方法院交通事件事裁定      98年度交聲字第2419號
原處分機關  交通部公路總局臺中區監理所豐原監理站
異  議  人
即受處分人  甲○○
上列異議人因違反道路交通管理處罰條例案件，對於交通部公路
總局臺中區監理所豐原監理站於民國九十八年七月十五日所為之
裁決（豐監稽違字第裁六三－ＨＤ0000000號裁決書）聲
明異議，本院裁定如下：
    主    文
原處分關於吊扣汽車駕駛執照（職業大貨車）拾貳個月部分撤銷
。
甲○○汽車駕駛人駕駛汽車，經測定酒精濃度超過規定標準，
吊扣普通小型車駕駛執照壹年。
    理    由
一、原處分意旨略以：異議人即受處分人甲○○（下稱受處分人
    ）駕駛車牌號碼ＱＵ－一一七二號自用一般小客車，於民國
    九十八年七月十四日二十二時五十五分許，在臺中縣大雅鄉
    ○○路二七之二號，因「駕駛人酒後駕車，經現場以酒精測
    試器測試酒精濃度為每公升０．四四毫克」之違規，經臺中
    縣警察局交通警察隊員警以中縣警交字第ＨＤ000000
    0號違反道路交通管理事件通知單當場舉發。本站於九十八
    年七月十五日以豐監稽違字第裁六三－ＨＤ0000000
    號裁決書，依違反道路交通管理處罰條例第三十五條第一項
    第一款規定，裁處罰鍰新臺幣（下同）三萬四千五百元（九
    十八年七月十五日已繳納），吊扣汽車駕駛執照十二個月，
    施以道安講習。經查甲○○向公路監理機關申請登記，考驗
    及格後發給汽車駕駛執照，即為駕駛汽車之許可憑證；因取
    得高一級車類之駕駛資格者，應換發駕駛執照，並准其駕駛
    較低級車類之車輛，已領有大貨車駕駛執照者，得駕駛．．
    、小型車、．．。按道路交通安全規則第五十條第一項、第
    五十三條第六款、第六十一條第一項第三款，皆有明文規定
    。準此，甲○○即非無照駕駛情形。唯按駕駛人向公路監理
    機關申請登記，考驗及格後發給汽車駕駛執照，為駕駛汽車
    之許可憑證，目前公路機關實務僅核給最高級（內含多合一
    之駕駛資格）汽車駕照乙張；且本酒駕違規行為或應剝奪其
    用路權。故本站裁決吊扣其大貨車職業駕照一年等語。
二、聲明異議意旨略以：本人因駕駛自小客車違規，被吊扣職業
    駕照，為裁罰不當，且有違行政程序法第七條，爰依法聲明
    異議，請求撤銷原處分關於吊扣職業大貨車駕照部分等語。
三、按「汽車駕駛人，駕駛汽車經測試檢定有酒精濃度超過規定
    標準者，處新臺幣一萬五千元以上六萬元以下罰鍰，並當場
    移置保管該汽車及吊扣其駕駛執照一年。」、「汽車駕駛人
    有飲用酒類或其他類似物後其吐氣所含酒精濃度超過每公升
    ０．二五毫克或血液中酒精濃度超過百分之０．０五以上者
    ，不得駕車。」，道路交通管理處罰條例第三十五條第一項
    第一款、道路交通安全規則第一百一十四條第二款分別定有
    明文。
四、次按道路交通管理處罰條例第六十八條業於九十四年十二月
    十四日修正，並自九十五年三月一日施行，修正前之道路交
    通管理處罰條例第六十八條規定：「汽車駕駛人，因違反本
    條例及道路交通安全規則之規定，受吊扣或吊銷駕駛執照處
    分時，吊扣或吊銷其持有各級車類之駕駛執照。」，其立法
    意旨在於違規行為對道路交通秩序之維持及道路交通安全已
    生較大之影響，故規定吊扣或吊銷其持有各級車類之駕駛執
    照，以限制其繼續駕車行駛道路之權利，其係屬駕駛行為之
    限制，並不因所持駕駛執照種類不同而有所差異。而修正後
    之道路交通管理處罰條例第六十八條規定：「汽車駕駛人，
    因違反本條例及道路交通安全規則之規定，受吊銷駕駛執照
    處分時，吊銷其持有各級車類之駕駛執照。」，其立法理由
    略以：「原條文將違法或違規駕駛人所持有各級車類之駕駛
    執照一併吊扣或吊銷，失之過酷，影響人民工作及生活甚鉅
    ，爰修正之」等語。故依修正後道路交通管理處罰條例第六
    十八條之規定，受吊扣駕駛執照處分，不再吊扣其持有各級
    車類之駕駛執照，僅於受吊銷駕駛執照處分時，始吊銷其持
    有各級車類之駕駛執照，而限縮修正前條文之適用範圍，即
    受吊扣駕駛執照處分，不在本條規定適用之列。是依上開規
    定受吊銷駕照處分者，仍維持吊銷其持有各級車類之駕駛執
    照，至於受吊扣駕照處分者，則僅吊扣其違法或違規當時所
    駕駛車輛之駕駛執照，不再吊扣其持有各級車類之駕駛執照
    ，其理甚明。
五、經查：
（一）本件受處分人持有大貨車職業駕駛執照，駕駛上開自用小
      客車，經檢測後酒精濃度超過規定標準之違規事實，為受
      處分人所不爭執，亦有受處分人汽車駕照基本資料、臺中
      縣警察局中縣警交字第ＨＤ0000000號違反道路交
      通管理事件通知單（下稱舉發通知單）、交通部公路總局
      臺中區監理所豐原監理站豐監稽違字第裁六三－ＨＤ00
      00000號裁決書各一份附卷可稽，本件違規事實洵堪
      認定。
（二）又本件受處分人上開違規行為係發生於九十八年七月十四
      日，自應適用修正後之道路交通管理處罰條例第六十八條
      規定。且修正後道路交通管理處罰條例第六十八條之規定
      ，既將「吊扣」等字刪除，是依上開說明，受處分人受吊
      扣駕駛執照處分時，自不得再吊扣其持有各級車類之駕駛
      執照，故原處分機關於作成吊扣駕駛執照處分時，應就行
      為人所應吊扣之駕駛執照種類予以限定，始符合依法行政
      原則。而受處分人為本件違規行為時，係駕駛普通小客車
      ，此有上開舉發通知單附卷可憑，揆諸前開說明，其依法
      所受之處分應為限制其駕駛普通小客車之權利，即應吊扣
      其小型車普通駕駛執照，自不能越級限制其駕駛職業大貨
      車之權利。原處分機關未審酌及此，認應剝奪其用路權，
      而為吊扣受處分人所持有之職業大貨車駕駛執照十二個月
      之處分，顯已違反行政程序法第六條、第七條所揭示之平
      等原則及比例原則，非僅於法不合，亦剝奪受處分人駕駛
      職業大貨車之權利，對其之工作權造成極大侵害，且與道
      路交通管理處罰條例第六十八條立法意旨不符，原處分難
      謂合法，應認本件異議為有理由，合應由本院將原處分關
      於吊扣汽車駕駛執照部分予以撤銷，並就該撤銷部分改諭
      知如主文第二項所示之處罰。至原處分中關於罰鍰及施以
      道安講習部分，受處分人並未於聲明異議狀中指摘，應認
      受處分人就此部分未予異議，而告確定，附此敘明。
（三）至於公路機關因汽車駕駛人取得高一級車類之駕駛資格者
      ，應換發駕駛執照，並准其駕駛較低級車類之車輛，而已
      領有大貨車駕駛執照者，得駕駛小型車、輕型機器腳踏車
      的規定，而於現行實務上基於一人一照原則僅逐級核給汽
      車駕駛執照一張，致持有職業大貨車駕駛執照者，因駕駛
      普通小客車違規，而須吊扣小型車普通駕駛執照時，產生
      技術層面之困難，惟行政機關本應時時因應法令之變更，
      而精進其行政執行成效，斷不得因技術層面之困難，而置
      相關法令於不顧，甚或逾越比例原則，是技術層面的問題
      ，要難據為原處分並無不當之理由，併此敘明。
六、據上論斷，應依道路交通管理處罰條例第八十七條第二項，
    道路交通案件處理辦法第二十條前段規定，裁定如主文。
中    華    民    國    98    年    7    月    31    日
                  交通法庭  法  官  王世華
以上正本證明與原本無異。
如不服本裁定應於送達後五日內向本院提出抗告狀 (應附繕本)
並敘述抗告之理由。
                            書記官  蕭訓慧
中    華    民    國    98    年    7    月    31    日


司法院資訊處製作；財團法人民間司法改革基金會備份。
